臺灣花蓮地方法院刑事判決　　　　　　　　　　　　　　九十年度易緝字第三二號
　　公　訴　人　臺灣花蓮地方法院檢察署檢察官
　　被　　　告　乙○○
右列被告因詐欺案件，經檢察官提起公訴（八十八年度偵字第五九一號），本院判決
如左：
    主  文
乙○○無罪。
    理  由
一、公訴意旨略以：被告乙○○與柯明秀（通緝中，到案另結）共同意圖為自己不法
    之所有，明知渠等已陷於無償債能力之嚴重狀態，竟於八十七年十月十四日，先
    由被告乙○○申請其父黃奇香所有彰化縣線西鄉○○段四九九之四號土地之地價
    證明影本後，推由被告柯明秀於八十七年十二月五日，在花蓮縣新城鄉北埔村七
    十一號住處，持上開地價證明及權狀資料，向告訴人甲○○表示可先「質押」，
    並佯稱：俟被告乙○○自大陸地區回國後，再辦理抵押權設定登記，並由被告柯
    明秀簽發同額之本票供作借款之擔保，致告訴人甲○○誤信為真，而同意借予被
    告柯明秀新台幣（下同）七十萬八千元，惟事後屆期被告乙○○、柯明秀竟未有
    任何還款之表示，經再三催討始知受騙，因被告乙○○共同涉犯刑法第三百三十
    九條第一項詐欺取財罪嫌。
二、按犯罪事實應依證據認定之，無證據不得推定其犯罪事實；又不能證明被告犯罪
    者，應諭知被告無罪之判決，刑事訴訟法第一百五十四條、第三百零一條第一項
    分別定有明文。次按告訴人之告訴，係以使被告受刑事訴追為目的，是其陳述是
    否與事實相符，仍應調查其他證據以資審認，最高法院五十二二年台上字第一三
    ００號著有判例可參。公訴人認被告黃順議共同涉犯詐欺犯行，無非以告訴人甲
    ○○之指述，及被告乙○○申請前揭土地之地價證明並交付土地謄本為為其依據
    。訊據被告乙○○堅詞否認有何詐欺犯行，辯稱伊與柯明秀同居，柯女因與他人
    合夥作生意缺錢，伊父黃奇香拿土地權狀予伊辦貸款，但後來發覺土地為農地，
    僅能貸得一、二十萬元，柯女得知後說自己會想辦法，不知道她會拿去地下錢莊
    借錢等語。經查，告訴人甲○○於本院調查中到庭陳述並不認識被告乙○○，只
    是要告柯明秀等語，足見二人並不認識，而告訴人甲○○雖係看到被告柯明秀拿
    出前揭土地謄本及地價證明，並因柯女簽發本票供作擔保而借錢予柯女，但柯女
    所拿出之前揭資料之土地登記名義人並非柯女，告訴人甲○○未加查證，僅憑柯
    女所述即貸予七十萬八千元，端係為貪圖高額利息所致，尚查無證據證明被告乙
    ○○交付前揭資料予柯女，即認為與柯女有共同詐騙告訴人之犯行，揆諸首開說
    明，自難僅憑告訴人甲○○之指述遽入人於罪。本件純屬民事糾葛，債務人應循
    民事途徑，尋求紛爭之解決，此外，復查無其他積極證據，足資證明被告犯罪，
    揆諸首開說明，自應諭知無罪之判決。
三、依起訴書犯罪事實二所述，並未論及被告乙○○同屬共犯，本院無庸述及，附此
    敘明。至併辦部分（八十八年度偵字第一二九四、一八六０、二九一０號），既
    因前開起訴部分諭知無罪判決，已失裁判上一罪關係，自應退回檢察官，另為適
    法之處理。
四、據上論斷，應依刑事訴訟法第三百零一條第一項，判決如主文。
本案經檢察官李子春到庭執行職務。
中      華      民      國    九十一    年      四    月       三十     日
                              臺灣花蓮地方法院刑事庭
                                  法  官  湯  文章
右正本證明與原本無異。
如對本判決不服，應於送達後十日內，向本院提出上訴狀。（應抄附繕本）告訴人或
被害人如對於本判決不服者，應具備理由請求檢察官上訴，其上訴期間之計算係以檢
察官收受判決正本之日期為準。
                                  法院書記官
中      華      民      國    九十一    年      五    月       一       日
